臺灣臺北地方法院刑事判決　　　　　　　96年度易字第1015號
公　訴　人　臺灣臺北地方法院檢察署檢察官
被　　　告　戊○○
上列被告因業務侵占等案件，經檢察官提起公訴（九十六年度偵
字第三六九號），本院判決如下：
    主  文
戊○○無罪。
    理  由
一、公訴意旨略以：被告戊○○自民國九十四年六月一日起，擔
    任位於臺北市○○區○○街二一號四樓之二「媚娘視聽歌唱
    城」（以下簡稱「媚娘歌城」）之總經理，負責媚娘歌城之
    營運及掌管每日營收款項。詎被告戊○○竟藉職務之便，基
    於意圖為自己不法所有之概括犯意，自九十四年六月七日起
    至九十五年五月底止，將每月應扣繳之租賃稅新臺幣（下同
    ）四千元、娛樂稅三千二百三十二元，及九十五年五月份應
    支出之會計師記帳費三千元、電費四萬零六十三元，及應支
    付予振興洋酒有限公司之應付帳款十萬三千九百一十五元，
    均登載於其業務上所製作之各月份支出明細日報表內，惟並
    未如實繳納，而將上開款項據為己有，予以侵占入己；嗣被
    告戊○○離職後，媚娘歌城股東丙○○屢接獲催繳通知，始
    知悉上情，因認被告戊○○涉犯刑法第二百十六條、第二百
    十五條之行使業務上登載不實文書罪及同法第三百三十六條
    第二項之業務侵占罪嫌等語。
二、按犯罪事實應依證據認定之，無證據不得認定犯罪事實，又
    不能證明被告犯罪或其行為不罰者，應諭知無罪之判決，刑
    事訴訟法第一百五十四條第二項、第三百零一條第一項分別
    定有明文。次按認定不利於被告之事實，須依積極證據，茍
    積極之證據本身存有瑕疵而不足為不利於被告事實之認定，
    即應為有利於被告之認定，更不必有何有利之證據，而此用
    以證明犯罪事實之證據，猶須於通常一般人均不至於有所懷
    疑，堪予確信其已臻真實者，始得據以為有罪之認定，倘其
    證明尚未達到此一程度，而有合理性之懷疑存在，致使無從
    為有罪之確信時，即應為無罪之判決，此有最高法院八十二
    年度臺上字第一六三號判決、七十六年臺上字第四九八六號
    、三十年上字第八一六號等判例意旨可資參照。末按告訴人
    之告訴，係以使被告受刑事訴追為目的，是其陳述是否與事
    實相符，仍應調查其他證據以資審認，亦據最高法院五十二
    年臺上字第一三００號判例闡釋甚明。
三、公訴人認被告戊○○涉犯行使業務登載不實文書罪及業務侵
    占罪嫌，無非係以被告戊○○於偵查中之自白、告訴人丙○○於偵查中之指訴、證人即媚娘歌城股東丁○○、副總經理
    乙○○於偵查中之證詞、合作契約書一件、九十五年一月份
    至五月份之每月實際營收日報表、支出明細日報表各一紙、
    財政部臺北市國稅局各類所得扣繳稅額繳款書十二紙、正明
    會計師事務所收據一紙、振興洋酒有限公司應收帳款對帳單
    一紙及送貨單五紙、臺灣電力公司催繳電費通知單一紙，及
    法務部行政執行署臺北行政執行處通知三紙為其主要論據。
    訊據被告戊○○堅詞否認有何行使業務登載不實文書罪及業
    務侵占罪犯行，辯稱：起訴書所載媚娘歌城每月應扣繳之租
    賃稅四千元、娛樂稅三千二百三十二元，及九十五年五月份
    應支出之會計師記帳費三千元、電費四萬零六十三元，及應
    支付予振興洋酒有限公司之應付帳款十萬三千九百一十五元
    ，確實均未支付，但當時媚娘歌城營運情形不佳，沒有盈餘
    ，必須先將應支出款項部分記載入帳，再以之後的收入來填
    補，所有的支出證明都經過乙○○簽名審核後才會記帳，告
    訴人丙○○及乙○○兄弟對此均知情，伊並沒有行使業務上
    登載不實罪之犯行，況且伊亦為媚娘歌城之股東，伊離職後
    媚娘歌城尚有二十萬元退股金尚未退還給伊，另外還有存貨
    三萬多元，總計媚娘歌城應該再退還伊約二十三萬元，伊離
    職時有交代上開應支出款項可以從應歸還伊的退股金中扣除
    ，伊主觀上並沒有侵占上開應支出款項的意思，伊否認犯有
    業務侵占犯行等語。
四、經查：
  (一)被告戊○○於九十二年十一月間起擔任媚娘歌城之總經理，
    並自九十四年六月七日起至九十五年五月底止，將每月應扣
    繳之租賃稅四千元、娛樂稅三千二百三十二元、九十五年五
    月份應支出之會計師記帳費三千元、電費四萬零六十三元，
    及應支付予振興洋酒有限公司之應付帳款十萬三千九百一十
    五元，共計二十三萬三千七百六十二元，均登載於其業務上
    所製作之各月份實際營收日報表及支出明細日報表內，惟並
    未如實繳納等情，業據被告戊○○於偵查及本院審理中均坦
    承不諱，核與告訴人丙○○於偵查及本院審理中指訴情節大
    致相符，並經證人乙○○於偵查及本院審理中證述屬實，且
    有媚娘歌城九十五年一月份至五月份之每月實際營收日報表
    及支出明細日報表各一件（見九十五年度他字第五七一五號
    卷第四五至五四頁）、九十四年八月份至十二月份之各月份
    實際營收日報表及支出明細日報表各一件（見本院卷第九九
    至一０七頁）、財政部臺北市國稅局各類所得扣繳稅額繳款
    書十二紙（見九十五度他字第五七一五號卷第十三至十七頁
    背面）、正明會計師事務所收據一紙（見九十五度他字第五
    七一五號卷第十二頁）、振興洋酒有限公司應收帳款對帳單
    一紙及出貨單七紙（見九十五度他字第五七一五號卷第八至
    十一頁背面）、臺灣電力公司催繳通知單一紙（見九十五度
    他字第五七一五號卷第七頁）、法務部行政執行署臺北行政
    執行處通知函三件（見九十五度他字第五七一五號卷第四至
    六頁），及臺北市稅捐稽徵處中南分處娛樂稅稅額繳款書十
    二件（見本院卷第九六頁證物袋內）存卷可稽，堪信被告戊○○前揭出於任意性之自白應與事實相符。
 (二) 被告戊○○於偵查中辯稱：支出單據需經乙○○審核簽名，
    伊才會記載在各月份實際營收日報表及支出明細日報表內，
    ，錢是在乙○○核可後由伊所保管的每日營收中支出，伊是
    將發票單據等支出憑證彙整給乙○○審核，再依審核的結果
    ，從該月份的營收扣除該月份支出，算出該月份的盈餘，伊
    再將盈餘金額交給乙○○，由乙○○再依比例發放給各股東
    ，乙○○也知道娛樂稅很久沒有繳等語（見九十六年度偵字
    第三六九號卷第三三頁），核與證人乙○○於本院審理中結
    證稱：媚娘歌城每月營收日報表都是被告戊○○製作，每個
    月日報表是固定流水帳，製作完成後，渠會負責查核，是否
    漏報、多報、增減，由每個月收據可以查核，每個月的帳都
    是流水帳，所以大致都是一樣，九十四年六月到九十五年五
    月營收日報表上所有應繳而未繳之款項，被告戊○○呈報日
    報表給渠看時，渠有詢問過被告戊○○，他說他會補繳，所
    以不知道實際上未繳，支出明細月報表的記載是應支出的記
    載等語大致相符（見本院卷第四七至四九頁背面），被告戊○○並提出證人乙○○以「英國」之名義簽名之支出明細單
    二紙附卷供參（見本院卷第六七、六八頁）。足證媚娘歌城
    之支出項目均係由證人乙○○審核簽名後，再由被告戊○○
    記載於每月實際營收日報表及支出明細日報表內，而每月實
    際營收日報表及支出明細日報表內記載之項目均為應支出項
    目，並非實際支出項目，證人乙○○應知悉部分項目實際上
    並未支出但仍記載於每月實際營收日報表及支出明細日報表
    內。故被告戊○○係依據證人乙○○之審核結果，依其職務
    將應支出項目記載於其職務上所製作之每月實際營收日報表
    及支出明細日報表內，再由其保管之款項中支出現金，上開
    每月實際營收日報表及支出明細日報表並非記載實際支出項
    目，被告戊○○前揭所辯，應屬可採。至告訴人丙○○於本
    院審理中結證稱：支出明細月報表是將每個月實際支出的款
    項列出，應該繳的都先列進去，表示已經被扣除，我們也相
    信被告戊○○實際上有去繳等語（見本院卷第五一頁），似
    指被告戊○○製作之每月實際營收日報表及支出明細日報表
    內記載之項目為當月實際支出項目；然告訴人丙○○與被告
    戊○○利害相反，且實際管理帳務之人為證人乙○○，並非
    告訴人丙○○，證人乙○○此部分之證詞應較告訴人丙○○
    之證詞更為可採，自不能僅憑告訴人丙○○之指訴遽為不利
    於被告戊○○之認定。
  (三)又被告戊○○供稱：伊出資二十萬元向甲○○承購媚娘歌城
    之股份，於離職時仍為媚娘歌城之股東，可向媚娘歌城請求
    返還退股金二十萬元，前揭應繳納而未繳納之款項亦可由退
    股金中扣抵等語，業據證人即媚娘歌城前股東甲○○於本院
    審理中結證稱：周淑卿持有媚娘歌城全部的股份，當時伊與
    周淑卿是好朋友，所以才加入成為股東，伊是直接支付二十
    萬元給周淑卿，跟他買一半的股權，伊進去那家店之後，發
    覺帳很亂，伊就跟被告戊○○說沒有辦法適應，伊就把股份
    讓給被告戊○○，伊直接跟被告戊○○講，二十萬元是被告
    戊○○與田守芬親自拿給伊的，當時有通知周淑卿，這種小
    店沒什麼，伊覺得不需要再簽署契約，伊把股份轉讓給被告
    戊○○時，全公司的人都知道，告訴人丙○○及乙○○他們
    應該也知道等語（見本院卷第一一七至一二０頁）；另證人
    即媚娘歌城股東丁○○於本院審理中結證稱：當初渠要入股
    之前，有問過丙○○三次被告戊○○是否為股東，丙○○說
    不是，但是事實上被告戊○○手上有周淑卿與甲○○之股份
    及契約，甲○○當初是以二十萬元入股，被告戊○○又把甲○○的股份買下，這份甲○○與周淑卿的合約等於是被告戊○○入股的合約，因為這是一家小型的卡拉ＯＫ店，所以沒
    有正式的文件，渠有問過甲○○，他確實是把股份讓給被告
    戊○○，渠以六十萬元承接媚娘歌城的股份，這六十萬元渠
    交給告訴人丙○○跟被告戊○○，渠是新合約，沒有接任何
    人的股份，是新入股等語（見本院卷第五一頁背面至五二頁
    背面），顯見被告戊○○確實出資承購證人甲○○之股份甚
    明。佐以證人即告訴人丙○○於本院審理中結證稱：「媚娘
    歌城一開始伊就跟周淑卿合夥，後來是周淑卿找甲○○來，
    伊跟甲○○各二分之一股份，之後甲○○、田守芬又將股份
    轉讓給沈靜美，九十五年五月間股東有我、丁○○、黃瑞美
    、林淑惠，被告戊○○離職時有主張他帳目記載不實部分的
    金額要跟退股金抵銷等語（見本院卷第五十至五一頁），並
    提出其與證人丁○○簽立之合作契約書一件附卷供參（見九
    十五年度他字第五七一五號卷第二十頁），益徵被告戊○○
    主觀上確認其對於媚娘歌城尚有二十萬元退股金之債權未獲
    清償。是綜合上述，被告戊○○主觀上應無侵占上揭應繳而
    未實際繳納之款項之不法所有意圖，尚難逕以業務侵占罪嫌
    相繩。
  (四)綜上所述，被告戊○○自九十四年六月七日起至九十五年五
    月底止，將其應支付之租賃稅四千元、娛樂稅三千二百三十
    二元、九十五年五月份應支出之會計師記帳費三千元、電費
    四萬零六十三元，及振興洋酒有限公司之應付帳款十萬三千
    九百一十五元，共計二十三萬三千七百六十二元，均登載於
    其業務上所製作之各月份實際營收日報表及支出明細日報表
    內，雖未如實繳納，但其係經由證人乙○○審核後將應支出
    項目記載於前揭日報表內，並非記載實際支出項目，證人乙○○就此亦應知情，應無行使業務上登載不實文書罪之犯行
    ，另其因既認知其於離職時可向媚娘歌城請求退還二十萬元
    之退股金，故主張上揭未繳納之款項可由退股金中扣抵，主
    觀上並無為自己不法所有之意圖，核與業務侵占罪嫌之構成
    要件未合。故本案告訴人丙○○與被告戊○○之就前上開應
    繳納而未繳納之款項及退股金之爭議，應屬民事糾葛，宜循
    民事途徑解決。此外，復查無其他積極證據，足資證明被告
    戊○○涉有何行使業務上登載不實文書罪或業務侵占罪之犯
    行，揆諸首揭規定及說明，本案不能證明被告戊○○犯罪，
    即應為無罪判決之諭知，以免冤抑。
據上論斷，應依刑事訴訟法第三百零一條第一項，判決如主文。
本案經檢察官孫小萍到庭執行職務。
中　　華　　民　　國　　96　　年　　8　　月　　30 　　日
                      臺灣臺北地方法院刑事第十三庭
                          審判長法  官  吳佳薇
                                法  官  鍾素鳳
                                法  官  郭顏毓
上正本證明與原本無異。
如不服本判決，應於判決送達後10日內向本院提出上訴狀（應抄
附繕本）。告訴人或被害人如對於本判決不服者，應具備理由請
求檢察官上訴，其上訴期間之計算係以檢察官收受判決正本之日
期為準。
                                書記官  潘文賢
中　　華　　民　　國　　96　　年　　8 　　月　　31　　日
